【裁判字號】    95,易,19
【裁判日期】    950125
【裁判案由】    毒品危害防制條例
【裁判全文】
臺灣基隆地方法院刑事判決                95年度易字第19號
公  訴  人  臺灣基隆地方法院檢察署檢察官
被      告  乙○○
上列被告因毒品危害防制條例案件，經檢察官提起公訴（94年度
毒偵字第2982、3059號），被告並為有罪陳述，本院合議庭乃裁
定由受命法官獨任以簡式審判程序進行審理，並判決如下：
    主  文
乙○○連續施用第二級毒品，累犯，處有期徒刑伍月，如易科罰
金，以佰元折算壹日。扣案之安非他命吸食器壹組，沒收之。
    事  實
一、乙○○前因違反毒品危害防制條例案件，經本院於民國94年
    2 月21日，以94年度訴字第21號判處有期徒刑四月確定，於
    94年4 月29日入監執行，甫於94年8 月28日縮刑期滿執行完
    畢。
二、乙○○前因施用毒品案件，經觀察、勒戒後，認有繼續施用
    毒品之傾向，經法院裁定令入戒治處所施以強制戒治，於89
    年6 月16日停止戒治並付保護管束；乃於保護管束期滿以前
    ，又因施用毒品案件致遭法院撤銷停止戒治處分，並於89年
    10月20日再度入所執行，俟89年12月31日始因完成強制戒治
    之毒癮戒斷療程而經釋放出所，並由臺灣基隆地方法院檢察
    署檢察官於90年9 月5 日，以90年度戒毒偵字第71號為不起
    訴處分確定。
三、乙○○猶不思戒除毒癮，於強制戒治執行完畢後五年以內，
    復基於施用第二級毒品安非他命類（安非他命及甲基安非他
    命）之概括犯意，自94年9 月27日中午12時起，至94年11月
    2 日中午12時止，在基隆市○○路262 號4 樓其住處，以將
    安非他命類置入自行組裝之安非他命吸食器內火烤加熱使生
    霧化白煙再以口鼻吸食之方式，連續施用第二級毒品安非他
    命類多次，平均1 個月施用1 次。嗣為警先於94年9 月27日
    下午3 時許，在基隆市○○路165-15號10樓其居所查獲，並
    扣得乙○○自行組裝之安非他命吸食器1 組，經採其尿液送
    驗，結果呈安非他命及甲基安非他命陽性反應；又於94年11
    月2 日下午3 時10分許，在基隆市○○路161 號前盤查查獲
    ，經採其尿液送驗，結果呈安非他命及甲基安非他命陽性反
    應，始知上情。
四、案經基隆市警察局第二分局、第三分局移送臺灣基隆地方法
    院檢察署檢察官偵查起訴。
    理  由
壹、程序事項
    查本案被告乙○○所犯者非為死刑、無期徒刑、最輕本刑為
    三年以上有期徒刑之罪或高等法院管轄第一審案件，其於準
    備程序進行中，先就被訴事實為有罪之陳述，經告知其簡式
    審判程序之旨，並聽取公訴人、被告之意見後，本院業已依
    刑事訴訟法第二百七十三條之一第一項規定，裁定由受命法
    官獨任以簡式審判程序進行本案審理。
貳、實體事項
一、前揭事實業據被告乙○○於本院審理時坦承不諱，並有被告
    自行組裝之安非他命吸食器1 組扣案可佐；又被告前後2 次
    為警查獲後所採集之尿液檢體，經基隆市警察局第三分局、
    第二分局先後送請臺灣尖端先進生技醫藥股份有限公司以酵
    素免疫分析法為初步篩檢、以氣相層析質譜儀法為確認檢驗
    之結果，均呈安非他命暨甲基安非他命陽性反應，此亦分別
    有臺灣尖端先進生技醫藥股份有限公司94年10月7 日、94年
    11月11日濫用藥物檢驗報告2 紙暨基隆市警察局第三分局、
    第二分局偵辦毒品案件尿液檢體對照表正本各1 紙在卷可憑
    ；參之以酵素免疫分析或薄層定性分析等方式為初步篩檢者
    ，檢驗結果雖有相當程度偽陽性之可能，然以氣（液）相層
    析、質譜分析之儀器為交叉確認者，檢驗結果出現偽陽性之
    機率則極低，因而具有公信力，核足為對涉嫌人不利之認定
    ，暨安非他命類經口服投與後，70% 約於24小時以內自尿液
    中排出，90% 則於96小時以內自尿液中排出，是實務目前固
    衡常以尿液檢測判斷受驗者曾否施用毒品，惟鑑於國內現階
    段針對尿液所檢測者，僅為該尿液是否呈安非他命類陽性反
    應而已，至其實際投與量之多寡，則每因安非他命之檢出與
    個人投與方式、投與量、體質、採尿時間，乃至檢驗儀器之
    精密度等諸多因素息息相關，而無從憑以精確推斷，遑論進
    而據以回推（自受驗者採集尿液之時間回推）其精確之投與
    時間。然則，自受驗者口服投與後所得檢測出安非他命之通
    常時間推斷，其投與時間距離其採尿時間最長可能不會超過
    4 日等情，此復曾經行政院衛生署藥物食品檢驗局81年2 月
    8 日（）藥檢壹字第001156號函釋在案。勾稽以觀，足見
    被告於本院審理時之任意性自白，與事實相符，堪可採信。
    又被告前因施用毒品案件，經觀察、勒戒後，認有繼續施用
    毒品之傾向，經法院裁定令入戒治處所施以強制戒治，於89
    年6 月16日停止戒治並付保護管束；乃於保護管束期滿以前
    ，又因施用毒品案件致遭法院撤銷停止戒治處分，並於89年
    10月20日再度入所執行，俟89年12月31日始因完成強制戒治
    之毒癮戒斷療程而經釋放出所，並由臺灣基隆地方法院檢察
    署檢察官於90年9 月15日，以90年度戒毒偵字第71號為不起
    訴處分確定，此並有臺灣高等法院被告前案紀錄表、上開不
    起訴處分書在卷可考。綜上所陳，本案事證明確，被告於強
    制戒治執行完畢後，五年以內再犯施用毒品之犯行，堪可認
    定，應依法論科。
二、論罪科刑：
  (一)查海洛因、安非他命類分別係毒品危害防制條例所列管之第
    一級、第二級毒品，此為該條例第二條第二項第一款、第二
    款所明定。按犯毒品危害防制條例第十條之罪（施用毒品罪
    ）者，檢察官應聲請法院裁定，令被告入勒戒處所觀察、勒
    戒，經勒戒處所陳報，認受觀察、勒戒人無繼續施用毒品傾
    向者，應即釋放，並為不起訴之處分；認有繼續施用毒品傾
    向者，即應聲請法院裁定令入戒治處所強制戒治，俟強制戒
    治期滿釋放，再為不起訴之處分。惟依上揭規定觀察勒戒或
    強制戒治執行完畢釋放後，五年內再犯毒品危害防制條例第
    十條之罪（施用毒品罪）者，檢察官即應依法追訴，毒品危
    害防制條例第二十條第一項、第二項、第二十三條第二項分
    別定有明文。又按諸立法理由所稱：「觀察、勒戒或強制戒
    治後五年後再犯者，顯見前所實施之觀察、勒戒或強制戒治
    已足以遮斷其施用毒品之癮，為期自新及協助其斷除毒癮，
    對此五年後再犯者爰明定仍適用初犯之規定，先經觀察勒戒
    、強制戒治之程序」，足見所謂「觀察、勒戒或強制戒治執
    行完畢釋放」之所重，實乃「依法律規定所實施之觀察勒戒
    、強制戒治療程是否業已完成戒斷」。即經觀察、勒戒後，
    倘認無繼續施用毒品傾向而經釋放者，則應認為療程已經完
    成；倘經觀察、勒戒後，認仍有繼續施用毒品之傾向，因尚
    須依毒品危害防制條例第二十條第二項規定繼續施以強制戒
    治，則其療程當然尚未結束。再依舊法停止強制戒治出所者
    ，依法應付保護管束；茲該保護管束處分既係強制戒治處遇
    程序之延續，則在保護管束期間尚未屆滿以前，當認為戒斷
    療程尚未完成，強制戒治亦未執行完畢。至92年7 月9 日修
    正公布、93年1 月9 日生效施行之毒品危害防制條例（即現
    行有效之毒品危害防制條例），因業已明定五年內再犯者，
    僅須進行刑事訴追，而不再施以觀察、勒戒或強制戒治，部
    分依舊法執行觀察勒戒或強制戒治療程者，乃因法律修正施
    行而經免除觀察、勒戒或強制戒治之執行，並於93年1 月9
    日經釋放出所；然此項戒毒療程之中斷，既係肇因於法律另
    有規定，則其釋放出所，即非因毒癮戒斷完成之可比，參諸
    前揭說明，此類因法律修正而於93年1 月9 日經釋放出所之
    情形，當非毒品危害防制條例第二十條第三項、第二十三條
    第二項所稱之「觀察、勒戒或強制戒治執行完畢釋放」。合
    先說明。
  (二)核被告於強制戒治執行完畢經釋放後，五年以內再犯施用第
    二級毒品安非他命類之行為，係犯毒品危害防制條例第十條
    第二項之施用第二級毒品罪。被告持有第二級毒品安非他命
    類之低度行為，應為施用第二級毒品之高度行為所吸收，不
    另論罪。被告前後多次施用第二級毒品之犯行，時間緊接，
    手法相類，所犯復係構成要件相同之罪名，顯係基於概括犯
    意而反覆為之，為連續犯，應依刑法第五十六條規定，以一
    罪論，並加重其刑。起訴書雖誤繕被告施用毒品之犯罪時地
    ，然此業據蒞庭檢察官於未變動基本社會事實同一性之前提
    下，當庭更正如本判決事實之所載，本於檢察一體之原則，
    本院自應以蒞庭檢察官所當庭更正者，為本案起訴之犯罪時
    地，併此說明。末查，被告曾有如前所述之犯罪科刑及刑之
    執行情形，此有臺灣高等法院被告前案紀錄表在卷可按，其
    於有期徒刑執行完畢後，五年以內再犯本起最重本刑有期徒
    刑以上之罪，為累犯，應依刑法第四十七條規定，遞予加重
    其刑。本院審酌被告犯罪之動機、吸食頻率、曾有施用毒品
    前科仍不知戒除，惟慮及其犯後坦承犯行、所犯乃戕害自己
    身心健康，尚未危及他人等一切情狀，量處如主文所示之刑
    ，併諭知易科罰金之折算標準。
  (三)扣案之安非他命吸食器1 組，係被告以一般市售無花果塑膠
    空瓶佐以吸管、膠管、玻璃球等物改裝而成，非專供施用毒
    品之器具，此除據被告陳明在卷，並經本院當庭勘驗無訛，
    製有勘驗筆錄在卷可考，爰依刑法第三十八條第一項第二款
    規定，併予宣告沒收。
據上論斷，應依刑事訴訟法第二百七十三條之一第一項、第二百
九十九條第一項前段，毒品危害防制條例第二十三條第二項、第
十條第二項，刑法第十一條前段、第五十六條、第四十七條、第
四十一條第一項前段、第三十八條第一項第二款，罰金罰鍰提高
標準條例第二條，判決如主文。
本案經檢察官甲○○到庭執行職務。
中    華    民    國    95    年    1     月    25    日
                  刑事第三庭法  官  王慧惠
以上正本證明與原本無異。
對於本件判決如有不服，應於收受送達後10日內，向本院提出上
訴書狀，上訴於臺灣高等法院，並按他造當事人之人數附具繕本
。
中    華    民    國    95    年    1     月    25    日
                            書記官  王一芳
附錄論罪法條：
毒品危害防制條例第10條第2項
施用第二級毒品者，處 3 年以下有期徒刑。


司法院資訊處製作；財團法人民間司法改革基金會備份。
